【裁判字號】    97,訴,5303
【裁判日期】    980119
【裁判案由】    毒品危害防制條例
【裁判全文】
臺灣板橋地方法院刑事判決              97年度訴字第5303號
公  訴  人  臺灣板橋地方法院檢察署檢察官
被      告  甲○○
                    （現於臺灣臺北監獄臺北分監執行中）
上列被告因違反毒品危害防制條例案件，經檢察官提起公訴（97
年度毒偵字第9112號），本院於準備程序進行中，被告就被訴之
事實為有罪之陳述，經告知被告簡式審判程序之旨，並聽取當事
人之意見後，本院合議庭裁定進行簡式審判程序，判決如下：
    主  文
甲○○施用第一級毒品，累犯，處有期徒刑拾月。
    事  實
一、甲○○前因施用毒品案件，經臺灣彰化地方法院以91年度毒
    聲字第1535號裁定送觀察、勒戒後，認無繼續施用毒品之傾
    向，並於民國（下同）91年7 月2 日釋放，經臺灣彰化地方
    法院檢察署檢察官以91年度毒偵字第1535號為不起訴處分確
    定。復於95年間因竊盜及於95年9 月30日施用第一級毒品案
    件，分別經本院以95年度易字第890 號判處有期徒刑7 月確
    定、及95年度訴字第3418號判處有期徒刑8 月確定，經減刑
    為有期徒刑4 月，前開2 案並於96年7 月25日易科罰金而執
    行完畢出監。詎甲○○仍未戒除毒癮，復基於施用第一級毒
    品之犯意，於97年8 月20日上午某時，在臺北縣新莊市西盛
    公園廁所內，將第一級毒品海洛因羼於開水後，再以注射針
    筒注射手臂之方式，施用第一級毒品海洛因1 次，上開注射
    針筒於施用完畢後即隨手丟棄而滅失。嗣於97年8 月20日下
    午3 時45分許，在臺北縣樹林市○○街○ 段283 號為警採尿
    送驗後，始悉上情。
二、案經臺北縣政府警察局樹林分局報請臺灣板橋地方法院檢察
    署檢察官偵查起訴。
    理  由
一、按除被告所犯為死刑、無期徒刑、最輕本刑為三年以上有期
    徒刑之罪或高等法院管轄第一審案件者外，於第一次審判期
    日前之準備程序進行中，被告先就被訴事實為有罪之陳述時
    ，審判長得告知被告簡式審判程序之旨，並聽取當事人、代
    理人、辯護人及輔佐人之意見後，裁定進行簡式審判程序，
    刑事訴訟法第273 條之1 第1 項定有明文。經核本件被告甲
    ○○所犯係死刑、無期徒刑、最輕本刑為三年以上有期徒刑
    以外之罪，其於準備程序中就被訴事實為有罪之陳述，經法
    官告知簡式審判程序之旨，並聽取公訴人、被告之意見後，
    本院爰依首揭規定，合議裁定由受命法官獨任進行簡式審判
    程序，合先敘明。
二、上揭事實，業據被告甲○○迭於警詢、偵查及本院準備程序
    與審理時坦承不諱，而其為警查獲後所採集之尿液檢體，經
    送驗結果，確呈現海洛因代謝物鴉片類之陽性反應，此有臺
    灣檢驗科技股份有限公司出具濫用藥物尿液檢驗報告1 件在
    卷可稽（見偵查卷第4 頁）。是被告上開自白，核與事實相
    符，堪信為真實。又被告前因施用毒品案件，經臺灣彰化地
    方法院以91年度毒聲字第1535號裁定送觀察、勒戒後，認無
    繼續施用毒品之傾向，並於91年7 月2 日釋放，經臺灣彰化
    地方法院檢察署檢察官以91年度毒偵字第1535號為不起訴處
    分確定。復於95年9 月30日施用第一級毒品案件，經本院判
    有期徒刑8 月確定，經減刑為有期徒刑4 月，並於96年7 月
    25日易科罰金而執行完畢出監等情，有臺灣高等法院被告前
    案紀錄表附卷可參。按毒品危害防制條例於92年7 月9 日修
    正公布，自93年1 月9 日施行，刪除二犯及三犯之規定，一
    改修法前繁雜之處遇程序，並認施用毒品者係屬病患性犯人
    ，以觀察、勒戒戒除其身癮，並以強制戒治去除其心癮。其
    中第20條、第23 條 將施用毒品之刑事處遇程序，區分為「
    初犯」及「五年內再犯」、「五年後再犯」。依其立法理由
    之說明：「初犯」，經觀察、勒戒或強制戒治後，應為不起
    訴處分或不付審理之裁定；經觀察、勒戒或強制戒治執行完
    畢釋放後，「五年內再犯」者，因其再犯率甚高，原實施之
    觀察、勒戒及強制戒治既已無法收其實效，爰依法追訴或裁
    定交付審理。至觀察、勒戒或強制戒治執行完畢釋放後，「
    五年後再犯」者，前所實施之觀察、勒戒或強制戒治已足以
    遮斷其施用毒品之毒癮，為期自新及協助其斷除毒癮，仍適
    用「初犯」規定，先經觀察、勒戒或強制戒治之程序。從而
    ，依該次修正後之規定，僅限於「初犯」及「五年後再犯」
    二種情形，始應先經觀察、勒戒或強制戒治之程序。倘被告
    於五年內已再犯，經依法追訴處罰，縱其第三次（或第三次
    以上）再度施用毒品之時間，在初犯或前次再犯經觀察、勒
    戒或強制戒治執行完畢釋放5 年以後，已不合於「五年後再
    犯」之規定，且因已於「五年內再犯」，顯見其再犯率甚高
    ，原實施觀察、勒戒或強制戒治，已無法收其實效，即應依
    該條例第10條處罰，最高法院95年度第7 次刑事庭會議決議
    及最高法院96年度台非字第119 號判決意旨可資參照。是依
    上所述，被告雖係於91年7 月2 日強制戒治執行完畢，惟被
    告於95年9 月30日仍有施用第一級毒品之犯行，經徒刑執行
    完畢後，復於97年8 月20日施用第一級毒品海洛因，依上開
    之決議意旨可知，顯係在觀察、勒戒執行完畢釋放後5 年內
    再犯毒品危害防制條例第10條之罪。故本件罪證明確，被告
    之犯行堪予認定，應予依法論科。
三、查海洛因依其成癮性、濫用性及對社會危害性之程度，已為
    毒品危害防制條例第2 條第2 項第1 款列為第一級毒品。核
    被告所為，係犯毒品危害防制條例第10條第1 項施用第一級
    毒品之罪。其施用前後持有海洛因之低度行為，應為施用海
    洛因之高度行為所吸收，不另論罪。又被告前有如事實欄所
    載徒刑執行之情形，此有臺灣高等法院被告前案紀錄表在卷
    可徵。其於有期徒刑執行完畢後，5 年內故意再犯本件有期
    徒刑以上之本罪，為累犯，應依法加重其刑。爰審酌被告之
    品行、智識程度、被告前曾經觀察、勒戒，仍未能戒斷其施
    用毒品之惡習，再犯本件犯行，惟因施用毒品均僅係戕害其
    自己身心並無加害他人以及於被告犯罪後坦認犯行等一切情
    狀，量處如主文所示之刑，以資懲儆。
據上論斷，應依刑事訴訟法第273 條之1 第1 項、第299 條第1
項前段，毒品危害防制條例第10條第1 項，刑法第11條前段、第
47條第1項，判決如主文。
本案經檢察官藍海凝到庭執行職務
中    華    民    國    98    年    1     月    19    日
                    刑事第五庭  法  官  潘  長  生
以上正本證明與原本無異。
如不服本判決，應於判決送達後10日內，向本院提出上訴書狀，
且上訴書狀應敘述具體理由，而上訴書狀未敘述上訴理由者，應
於上訴期間（即自收受判決書之翌日起算10日）屆滿後20日內補
提理由書。
                                書記官  陳  金  鳳
中    華    民    國    98    年    1     月    19    日
附錄本案論罪科刑法條全文：
毒品危害防制條例第10條
施用第一級毒品者，處6 月以上5 年以下有期徒刑。
施用第二級毒品者，處3 年以下有期徒刑。


司法院資訊處製作；財團法人民間司法改革基金會備份。
